臺灣臺北地方法院刑事判決　　　　　　　92年度訴字第1690號
公　訴　人　臺灣臺北地方法院檢察署檢察官
被　　　告　庚○○
　　　　　　丙○○
共　　　同
選任辯護人　梁治律師
上列被告等因偽造文書案件，經檢察官提起公訴（92年度偵緝字
第914號），本院判決如下：
    主  文
庚○○、丙○○共同連續行使偽造私文書，足以生損害於他人，
各處有期徒刑陸月，如易科罰金，均以參佰元折算壹日。
    事  實
一、庚○○、丙○○係夫妻關係，因庚○○所經營之柏莎國際股
    份有限公司（下稱柏莎公司）財務發生困難，竟共同意圖為
    自己不法之所有，並基於概括犯意，於民國89年8月10日，
    在臺北縣新店市○○路120巷5弄5號5樓佯為召募互助會，連
    同會首共計33人，每會每月新臺幣（下同）2萬元，庚○○
    、丙○○為恐會員人數過少，召募會員不易且易使會員起疑
    ，竟冒用己○○、壬○○、甲○○、林有為、施雪燕、辛○○、陳忠義、鍾慶裕名義加入會員，並製作2種不同版本之
    互助會名單，旋又以己○○、甲○○及辛○○退出互助會員
    為由，將己○○名下之互助會交由丁○○承接，甲○○、辛○○之互助會則由庚○○夫婦承接，並連續偽造戊○○、林
    有為、施雪燕、辛○○名義之標單，參與競標並將互助會標
    走，使其他互助會員陷於錯誤，依約交付互助會款予庚○○
    、丙○○夫婦，庚○○、丙○○則於90年12月間宣告倒會。
    庚○○、丙○○復共同承前為自己不法所有之概括犯意，於
    90年1月31日以急需借款週轉為由，佯向乙○○○借款80萬
    元，89年9月間佯向丁○○借款91萬元（本金100萬元扣除一
    半利息實得91萬元），89年8月間佯向癸○○借款60萬元，
    使乙○○○等人陷於錯誤，同意並交付借款，嗣庚○○、丙○○夫婦倒會後避不見面，乙○○○等人始知受騙，計庚○○、丙○○詐得605萬元。
二、案經乙○○○、丁○○、癸○○訴由臺北縣政府警察局報告
    及互助會員馬寶琴訴請臺灣臺北地方法院檢察署檢察官偵查
    起訴。
    理  由
一、上揭事實，業據被告庚○○及丙○○均矢口否認有何偽造文
    書及詐欺之犯行，辯稱：其等只有起一個會，互助會單只有
    一份，當時是丁○○透過癸○○拿了最初的會單，所有的會
    首都以後來的會單為準，包括丁○○及友人都是這樣的，其
    他會腳都只有收一個會的錢；而借貸部分是因為公司發生財
    務困難，而向告訴人等借錢，並無詐騙之意云云。惟查：上
    開事實，業據告訴人乙○○○、丁○○、癸○○、馬寶琴於
    偵查中指訴綦詳，核與證人陳謝金時、張君江、施花、胡志
    杰、黃麗英、李依珊、戊○○、洪蕭鳳、祝曉燕於偵查中證
    述之情節相符，復有分別以被告丙○○、庚○○為會首之互
    助會單、被告丙○○簽具向告訴人乙○○○借款80萬元之借
    據、被告庚○○簽發交予丁○○之支票影本、被告庚○○出
    具丁○○標得會款未給足會款之字句、被告92年6月6日提出
    其自稱內容正確之互助會單與丁○○、戊○○提出據稱係被
    告告知得標內容之互助會單影本及被告庚○○為負責人之柏
    莎國際股份有限公司基本資料查詢單在卷可稽。由上所陳，
    是堪認告訴人等指訴屬實，至徵被告等確有前揭犯行，要係
    可信無疑，其餘審理時空言否認，核屬卸責之詞，不足採信
    。是以本件事證明確，被告二人犯行均堪以認定。
二、核被告庚○○、丙○○上揭所為，均係犯刑法第216條、第
    210 條之行使偽造私文書罪、第339條第1項之詐欺取財罪。
    被告二人間有犯意聯絡及行為分擔，為共同正犯。其等偽造
    私文書而後行使，偽造之低度行為應為行使之高度行為所吸
    收，應依行使論斷；又被告二人共同先後多次行使偽造私文
    書、詐欺犯行，均時間緊接，犯罪構成要件相同，顯係基於
    概括犯意為之，均應依連續犯論以一罪並均加重其刑。至被
    告二人於每次冒用他人名義得標後，向各活會會員詐收會款
    ，應係一詐欺行為之接續進行，僅成立單一詐欺行為，尚與
    連續犯有別，附此敘明。再其等所犯連續行使偽造私文書與
    詐欺取財二罪，有方法與結果之牽連關係，應從較重之連續
    行使偽造私文書罪處斷。爰審酌被告二人犯罪時間，被害人
    數及冒標次數，所詐金額甚鉅，及尚未全數賠償被害人等所
    受損害，危害實非輕微，且其於審理時猶飾詞狡辯，犯後態
    度不佳；及參酌其犯罪之動機、目的、手段、智識程度等一
    切情狀，分別量處如主文所示之刑，並諭知易科罰金之折算
    標準，以資懲儆。
三、被告所冒用戊○○、林有為、施雪燕、辛○○名義投標之標
    單已不存在，故其上偽造之署押均不沒收。
四、據上論斷，應依刑事訴訟法第299條第1項前段，刑法第28條
    、56條、第216條、第210條、第339條第1項、第55條，第41
    條第1項前段，罰金罰鍰提高標準條例第1條前段、第2條，
    判決如主文。
本案經檢察官於知慶到庭執行職務。
中　　華　　民　　國　　94　　年　　12　　月　　30　　日
　　　　　　　　　刑事十二庭審判長法  官  曾正龍
                                  法　官　胡宏文
                                  法  官  唐宇智
以上正本證明與原本無異。
如不服本判決，應於判決送達後10日內，向本院提出上訴狀。
                                  書記官  彭自青
中　　華　　民　　國　　95　　年　　 1　　月　　18　　日
附錄本案論罪科刑法條全文：
刑法第216條
行使第210條至第215條之文書者，依偽造、變造文書或登載不實
事項或使登載不實事項之規定處斷。
刑法第210條
偽造、變造私文書，足以生損害於公眾或他人者，處5年以下有
期徒刑。
刑法第339條
意圖為自己或第三人不法之所有，以詐術使人將本人或第三人之
物交付者，處5年以下有期徒刑、拘役或科或併科1,000元以下罰
金。
以前項方法得財產上不法之利益或使第三人得之者，亦同。
前二項之未遂犯罰之。
